# 非同一控制下合并商誉计算问题

提问人：helenpqh 时间：2022-04-01 21:01:03
A公司收购B公司100%股权，为非同一控制下收购，股权收购价格为2.5亿，B公司可辨认净资产公允价值为2.7亿，账面价值为1.2亿元。B公司存在大额的待弥补亏损和暂时性差异，出于对B公司未来持续经营存在不确定的考虑，评估审计时未对此部分待弥补亏损和暂时性差异计提递延所得税资产。B公司为高新技术企业，企业所得税税率为15%。在编制收购日AB公司的合并报表时： 1 、股权收购价格与净资产公允价值的差异产生负商誉 2000 万元（2.5亿元-2.7亿元） 2 、净资产评估增值对应的递延所得税负债为 2250 万元（（2.7亿元-1.2亿元）*15%），不需要考虑B公司是否计提递延所得税资产。
请问：（（ 1) 股股 权 收收 购 价格与价格与 净资产 公允价公允价 值 的差的差异异 产 生生 负 商誉商誉 2000 万元万元，，是否直接 计 入入 营业 外收入外收入？？ 净资产评 估估增增 值对应 的的 递 延所得税 负债 2250 万元直接 计 入商誉入商誉？？ 为 什什么？（么？（ 2 ）） 还 是上述是上述差差异异金金 额 相加相加 产 生正商誉 250 万元万元（（ =2250-2000 ））元元？？ 为 什什么？么？如果是按照 这 个方法个方法 计 算的算的 话 ，每，每年年末如何 对 商誉商誉 进 行行减减 值测试 ？（？（ 3 ））如果在可 预见 的未来没有 处 置置 该 被被 购买 方股方股 权 的的 计划，划，股股 权 收收 购 价格与价格与 净资产 公允价公允价 值 的差的差异异 产 生生 负 商誉商誉 2000 万元是否需要 计 提提 递 延所得税 负债 （（ 2000 _15%_ ），）， 这块递 延所得税 负债计 入合并入合并 层 面的所得税 费 用用 _-_ 递 延所得税 费 用用 吗 ？？（ _4_ ）如果假设 _B_ 公司后续年度（如收购后 _2_ 年后）不再享受高新技术技术优惠，是否需要在预计不能享受优惠税率的年度（如收购日 _2_ 年后）按照 _25%_ 的税率在合并层面调整递延所得税负债和商誉？还是调整递延所得税负债和所得税费用？*（（ 5 ））如果收如果收 购对 价是外价是外 币计 价价，， 计 算合并算合并 对 价的人民 币 金金 额时 ，，是以收是以收 购 方方 实际 付款日的 汇 率折算率折算，， 还 是按照收 购 日的日的 汇 率折算率折算？？如果按照收 购 日的日的汇 率折算率折算？？那与那与 实际 付款日的 汇 率差率差异异 产 生的人民金 额计 入入哪哪个科目个科目？？ 财务费 用用 吗 ？？

回答人：chenyiwei
1 、可辨认资产负债评估增值确认递延所得税负债的影响，也是被收购方净资产的一部分，在计量商誉或者负商誉时应作为一个整体一并考虑。不应分别确认营业外收入和商誉。就负商誉确认营业外收入时应注意的问题，请参考《中审众环研究 2020 》之“问题3-2-58（非同一控制下合并中负商誉确认应注意的问题）”。
2 、如果该子公司在可预见的未来持续亏损，即这些评估增值转回时也不会形成现实的所得税纳税义务，则应在确认与评估增值相关的递延所得税负债的同时，以该部分递延所得税负债的初始计量金额和【购买日可抵扣亏损*被购买方适用税率】两者中的较低者为限，确认与可抵扣亏损相关的递延所得税资产，并作为对购买日商誉初始计量金额的调整因素。
3 、负商誉本身不是资产或负债，不存在确认递延所得税的问题。
4 、如果在购买日已可预见到B公司后续年度（如收购后 2 年后）不再享受高新技术技术优惠，则对于预计在 3 年后转回的暂时性差异确认递延所得税资产或负债时按25%税率计量。后续实际情况与原估计有差异的，则调整递延所得税资产、负债的同时，对应调整届时的所得税费用（递延所得税费用）。
5 、按照收购方实际付款日和购买日两者中较早日期的汇率折算。如果购买日较早，则后续应付收购款的汇率调整正常计入“财务费用——汇兑损益”即可。

提问人：helenpqh 时间：2022-04-05 15:43:28
非常感谢陈版！补充提问下：
所得税准则应用指南中提到：“如非同一控制下企业合并产生的应纳税暂时性差异或可抵扣暂时性差异，在确认递延所得税负债或递延所得税资产的同时，相关的递延所得税费用（或收益），通常应调整企业合并中所确认的商誉。”（ 1 ）这里是不是指的是净资产的公允价和账面价的暂时差异，如是，是不是把”可辨认净资产”作为一个整体来比较其公允价值和账面价值的？不需要区分到各个明细资产和负债？
（ 2 ）但是如果公允价值是按照资产基础法评估的结果，是否需要分别将每项可辨认资产和负债的评估增减值进行辨认，对于增值的部分确认递延所得税负债，对于减值的部分确认递延所得税资产？还是说不论是收益法还是资产基础法评估的公允价，都需要把”可辨认净资产”作为一个整体来考虑，只能确认递延所得税资产或者负债，不能同时确认递延所得税资产和递延所得税负债？

回答人：chenyiwei
1 、应根据单个资产、负债项目分别确定其暂时性差异，分别确认递延所得税资产和负债，但报表中可以抵销列报。 2 、也只有资产基础法才能确定单项可辨认资产、负债的公允价值。